【裁判字號】    92,訴,1283
【裁判日期】    920905
【裁判案由】    損害賠償
【裁判全文】
臺灣高雄地方法院民事判決  九十二年訴字第一二八三號
    原告即反訴被告  丙○○
    訴訟代理人      蘇精哲律師
                    許惠珠律師
                    劉家榮律師
    被告即反訴原告  乙○○
    訴訟代理人      甲○○
                    王叡齡律師
                    陳建誌律師
右當事人間請求損害賠償事件，經本院於民國九十二年八月二十二日言詞辯論終結，
判決如左：
    主    文
被告應給付原告新台幣貳拾肆萬貳仟壹佰肆拾貳元，及自民國九十二年四月十八日起
至清償日止，按年息百分之五計算之利息。
原告其餘之訴駁回。
訴訟費用由被告負擔四分之一，餘由原告負擔。
本判決原告勝訴部分，於原告以新台幣捌萬壹仟元供擔保後，得假執行；但被告如於
假執行程序實施前以新台幣貳拾肆萬仟元為原告預供擔保後，得免為假執行。
原告其餘假執行之聲請駁回。
反訴被告應給付反訴原告新台幣肆仟玖佰捌拾元，及自民國九十二年六月十一日起
至清償日止，按年息百分之五計算之利息。
反訴原告其餘之訴駁回。
反訴訴訟費用由反訴被告負擔四分之一，餘由反訴原告負擔。
本判決反訴原告勝訴部分，於反訴原告以新台幣壹仟柒佰元供擔保後，得假執行；但
反訴被告如於假執行程序實施前以新台幣伍仟元為反訴原告預供擔保後，得免為假執
行。
反訴原告其餘假執行之聲請駁回。
    事    實
壹、本訴部分：
甲、原告方面：
  一、聲明：
    (一)被告應給付原告新台幣（下同）九十六萬三千九百六十八元，暨自起訴狀繕本
      送達翌日起至清償日止，按年息百分之五計算之利息。
    (二)願供擔保請准宣告假執行。
  二、陳述：
    (一)被告於民國九十一年十一月四日下午三時五十分許，駕駛車號Ｅ二－三九八九
      號自小客車行經高雄市○○路六一八、六０八巷之交叉路口時，本應注意行經
      未劃標線且無號誌之路口時應靠右行駛、並減速慢行作隨時停車之準備、及注
      意車前狀況及兩車併行之間隔，而被告從其前方之路旁面鏡已得注意前方巷口
      來車情形，竟疏未注意，高速且違規靠左側行駛，適原告騎乘機車自軍校路六
      一八巷欲右轉六０八巷，正停止於兩巷口間等待右轉，猝遭被告車輛自右側撞
      擊，原告人車倒地，因而受有左手掌掌骨折及肩胛股骨折之傷害。原告因此傷
      害，受有手術住院費用二千二百七十七元、門診復健費用五千二百十一元、復
      健往返交通費一萬三千三百元、二次住院看護費用一萬三千元、薪資損失三十
      四萬二千元、夜市工作所得三十六萬元、機車修理費一萬八千一百八十元及第
      二次住院費用一萬元之損害，爰依民法侵權行為損害賠償之規定，請求被告給
      付上開費用及精神慰撫金二十萬元，共計九十六萬三千九百六十八元，暨自起
      訴狀繕本送達被告之翌日起至清償日止，按年息百分之五計算之利息。
    (二)對被告抗辯所為之陳述：被告所駕駛之車輛於肇事後停止位置，大部分車尾皆
      超過道路中央，參以物體碰撞後，會往反方向慣性移動，可回推被告所駕駛之
      車輛於碰撞原告機車前，必然不僅未靠道路中央右側行駛，反而已經大部分橫
      越道路中央，靠左行駛，以致於撞擊停止靜置於路旁待轉之原告機車，是被告
      上開駕駛行為，不僅違反法令之規定，且為導致本件事故之主因。
  三、證據：提出員工職務證明書、機車修復估價單、機車修復費統一發票、薪資證
      明書、計程車費收據高雄市政府建設局車輛行車事故鑑定委員會函影本各乙份
      、醫院診斷證明書影本三紙、現場照片三幀、醫藥收據影本二十一紙為證，並
      聲請傳訊證人蘇秀娟。
乙、被告方面：
    被告未於最後言詞辯論期日到場，惟據其前於言詞辯論期日到場所為聲明、陳述
    略以：
  一、聲明：
    (一)原告之訴駁回。
    (二)若受不利判決願供擔保免為假執行。
  二、陳述：
    (一)被告於肇事路段為直行車、幹線車，而原告為支線道車且為轉彎車，原告突然
      右轉進被告之車道，致撞及被告之左前保險桿，足見原告當時騎車與路人寒暄
      交談疏未注意轉彎，猝然自右轉彎急速衝出造成車禍，本件雖經高雄市政府建
      設局行車事故鑑定委員會鑑定認雙方均有過失，然此係因其所憑之交通事故調
      查報告表（現場圖）警方因受原告姊夫是現服務警界而為偏袒，將夾角為十五
      度之Ｔ型交叉路口，繪成兩條平行之車道，造成鑑定委員會誤認為「會車」而
      非交叉路口，是原告稱其無過失並不可採。且依據警方所繪製之現場圖可知，
      肇事後被告車輛停放於軍校路六０八巷，頭東偏南、尾西偏東，原告車輛倒於
      被告車輛後車身左側，頭南偏東、尾北偏西，兩車之車頭係屬略為垂直之狀態
      ，若肇事之情形為「雙方會車均為保持安全間隔」，雙方肇事後車輛停放方向
      應是相反，而非係略為垂直之狀態，再者被告車損情形為左前保險桿，原告車
      損情形為右前檔泥板，若是雙方均因會車而未保持安全間隔，應是兩車之左前
      方會受損，惟原告車損位置卻是右前檔泥板，且依鑑定意見書肇事經過說明，
      原告駕駛重機車，沿軍校路六一八巷由西向北行駛至軍校路六０八巷口右轉，
      參與原告係右前檔泥板受損及現場圖雙方肇事後車輛停放之位置及方向，警方
      在許車停車路線上畫一迴轉箭頭，顯然原告右轉軍校路六０八巷口時，係要迴
      轉，因為迴轉不當，致撞擊被告車輛，方為本件車禍之肇事因素。
    (二)若鈞院仍認定被告有過失，惟本件係因原告迴車不當，原告應負較大過失，是
      被告自得依民法第二百十七條之規定，主張減輕賠償金額。至原告所請求之賠
      償金額是否合理，分述如下：
      1.原告是否已受有強制汽車責任保險金，於本案計算損害賠償數額時為重要之
        參考依據，原告應提出有關其投保強制機車責任保險之相關資料。
      2.原告請求第二次手術後仍應前往醫院進行復健六個療程之往返交通費，惟依
        據高雄市聯合醫院函：「第二次手術取出骨踝釘後需休息及避免使力，需復
        健與否視手術後情況而定，但無絕對之必要性」，則原告既非一定進行復健
        ，其請求第二次手術後復健往返交通費部分，即屬無據。
      3.就看護費部分：原告手術部分為左手，其手術後並非無法行動，且原告第二
        次手術僅是取出骨踝釘，手術後僅需休息及避免使力，是否原告仍須看護，
        原告應舉證說明。
      4.就工作損失部分：依據高雄市聯合醫院函：「據一般治療經驗推論在第一次
        手術後最少三個月內，患肢無法正常運動，可能無法騎乘機車或從事勞動工
        作，至於第二次手術後，需休息及避免使力約一個月」，故原告無法正常騎
        乘機車送報僅三個月，原告請求一年無法工作之損失顯屬無據。再者，原告
        主張其夜間擺攤，每日平均收日約為一千五百元，惟未見原告舉證，亦屬無
        據。
      5.就精神慰撫金部分：精神慰撫金需考量雙方之地位、資力及受害程度，本件
        原告就車禍之發生，應負較大之過失，是原告請求二十萬元之精神為撫金顯
        然過高。
  三、證據：提出高雄市政府警察局交通大隊書函、高雄市警察局交通大隊道路交通
      事故證明書影本各一份、照片一幀為證，並聲請向高雄市政府警察局交通警察
      大隊函查原告交通違規之資料，及傳訊證人黃明生、鄭義隆。
丙、本院依職權調閱臺灣高雄地方法院檢察署九十二年度偵字第一０００八號過失傷
    害案件全卷及向高雄市政府警察局左營分局調閱系爭車禍之相關資料，並函請高
    雄市立聯合醫院查詢原告傷勢之復原狀況、復健所需時間及須休養多少時間始能
    正常工作及向瑾慶實業有限公司查詢修復工資、材料費各為多少。
貳、反訴部分：
甲、反訴原告方面：
  一、聲明：
    (一)反訴被告應給付反訴原告二萬一千三百元，暨自反訴起訴狀繕本送達之翌日起
      至清償日止，按年息百分之五計算之利息。
    (二)願供擔保請准宣告假執行。
  二、陳述：反訴被告於九十一年十一月四日下午三時五十分許，騎乘機車行經高雄
      市○○路六一八巷口處時，右轉彎疏未注意減速慢行，注意車前狀況，並隨時
      採取必要之安全措施，突自巷口衝出，撞及反訴原告所駕駛之Ｅ二－三九八九
      號自小客車，造成自小客車毀損，反訴原告將自小客車送至汽車保養場修復，
      共支出修車費用二萬一千三百元，爰依民法侵權行為損害賠償之規定，請求反
      訴被告給付二萬一千三百元之損害金及利息。
  三、證據：提出報價單、統一發票收據影本各乙份為證。
乙、反訴被告方面：
  一、聲明：
    (一)反訴原告之訴駁回。
    (二)若受不利判決願供擔保免為假執行。
  二、陳述：本件事故之肇因，確為反訴原告違法駕駛所致，反訴被告實為本件事故
      之被害者，並無過失侵害反訴原告之權利，反訴原告之請求實屬無據，應予駁
      回。
    理    由
壹、本訴方面：
甲、程序方面：
  一、被告未於最後言詞辯論期日到場，核無民事訴訟法第三百八十六條所列各款情
      形，爰依原告之聲請，由其一造辯論而為判決。
  二、按訴狀送達後，原告不得將原訴變更或追加他訴，惟擴張或減縮應受判決事項
      之聲明，不在此限，民事訴訟法第二百五十五條第一項前段及同條第一項第三
      款分別定有明文。本件原告起訴時主張：被告應給付原告七十六萬七千四百八
      十八元，及自起訴狀繕本送達被告翌日起至清償日止，按週年利率百分之五計
      算之利息。嗣於九十二年六月十一日民事準備二暨反訴答辯狀，擴張訴之聲明
      為：被告應給付原告九十六萬三千九百六十八元，有該訴狀在卷可憑。核原告
      所為，僅係擴張應受判決事項之聲明，揆諸前揭說明，自屬於法有據，應予准
      許，合先敘明。
乙、實體方面：
  一、本件原告起訴主張被告於九十一年十一月四月下午三時五十分許，駕駛車號Ｅ
      二－三九八九號自小客車，竟疏未注意，撞及正駕駛機車自高雄市○○路六一
      八巷欲右轉六０八巷而停止於兩巷口間等待右轉之原告，原告因而受有左手掌
      掌骨折及肩胛股骨折之傷害，爰依民法侵權行為之規定，請求被告應給付原告
      九十六萬三千九百六十八元，暨自起訴狀繕本送達被告之翌日起至清償日止，
      按年息百分之五計算之利息等語。被告則以：系爭車禍的發生，係因原告右轉
      軍校路六０八巷口時迴轉不當，致撞擊被告車輛，方為本件車禍之肇事因素，
      若鈞院仍認定被告有過失，惟本件係因原告迴車不當，原告應負較大過失，是
      被告自得依民法第二百十七條之規定，主張減輕賠償金額，且原告所請求之第
      二次手術後仍應前往醫院進行復健六個療程之往返交通費、看護費、工作損失
      、精神慰撫金部分均未舉證以實其說等語資為抗辯。
  二、原告主張於九十一年十一月四月下午三時五十分許，原告騎乘ＸＵＡ－五五五
      號重型機車，行經高雄市○○路六０八巷與六一八巷巷口時，與被告駕駛之車
      號Ｅ二－三九八九號自小客車發生車禍等情，業據原告提出現場照片三幀、高
      雄市政府警察局交通大隊交通事故談話記錄表、調查報告表，並為被告所不爭
      執，是此部份之事實，堪信為真正。此外，則為被告以前揭情詞置辯，是本件
      首應審究者，在於：(一)被告就本件車禍之發生有無過失？(二)原告是否與有過失
      ？如有，其與被告之過失比例如何？茲析敘本院之判斷如下：
    (一)按汽車駕駛人，應注意車前人車狀況，隨時採取必要之安全措施，以避免危險
      之發生；汽車行經無號誌交岔路口時，應減速慢行，作隨時停車之準備；汽車
      除行駛於單行道或指定行駛於左側車道外，在未劃標線之道路，應靠右行駛。
      但遇有特殊情況必須行駛左側道路時，除應減速慢行外，並應注意前方來車及
      行人，道路交通安全規則第九十四條第三項、第九十三條第四款、第九十五條
      第一項分別定有明文。此為一般汽車駕駛人所應注意並確實遵守者，而本件被
      告考領有普通小型車駕駛執照乙節，業據其陳述明確，則被告對於上開規定，
      自知之甚詳，故於駕駛時，應確實遵守之。又本件交通事故發生時間為九十一
      年十一月四日下午三時五十分許，肇事地點為高雄市○○路六一八巷與六０八
      巷口，當時天候晴、有日間自然光線、柏油路面乾燥無缺陷、無障礙及視距良
      好等客觀情狀，亦有原告所提出之高雄市○○○○○道路交通事故調查報告表
      附卷可參，則被告於行經未劃標線且無號誌之道路，本應靠右行駛，並應注意
      前方之來車，而依被告之智識及能力，並無不能注意之情事，竟疏未注意原告
      騎乘機車在其左前側，貿然直行，致撞擊原告，使其受傷，是被告就本件事故
      之發生確有過失至明。而原告因被告之撞擊行為致受傷害，被告過失行為與原
      告所受傷害間具有相當因果關係，亦堪予認定。
    (二)至被告抗辯本件係因原告迴車不當，原告應負較大過失等情乙節，原告主張其
      當時係駕車自軍校路六一八巷欲右轉六０八巷，正停止於兩巷口間等待右轉，
      係處於靜止狀態，惟按當事人主張有利於己之事實者，就其事實有舉證之責任
      ，民事訴訟第二百七十七條定有明文，而從原告所提出之現場照片圖可知，原
      告所行經之六一八巷，其路面標有減速慢行，是一般車輛行經此巷口雖須減速
      慢行，但尚非須停車再開，是原告主張當時其係暫停於路口等待右轉之情形，
      即應負舉證之責，惟原告就此部分有利於己之事實，並未舉證以實其說，另參
      酌原告車損情形為左前保險桿、被告車損為右前檔泥板，是應認當時原告係處
      於行進間而與被告發生碰撞，況高雄市政府建設局車輛行車事故鑑定委員會就
      本件事故所為鑑定意見亦認為：「許、李兩車交會時均未保持安全間隔而肇事
      ，應同為本案肇事原因。」有該委員會九十一年十二月十二日高市車鑑字第０
      九一０００五九一九號函足參，是本件車禍之發生，係因被告行經未劃標線之
      道路未靠右行駛且未注意車前狀況，而原告為轉彎車，卻未依規定讓直行車先
      行（詳如後述），致釀成本件車禍事故足明，從而，就本件事故發生之情形觀
      之，兩造就此一事故之發生各應負擔百分之五十之過失責任。
  三、再按因故意或過失，不法侵害他人之權利者，應負損害賠償責任；汽車、機車
      或其他非依軌道行駛之動力車輛，在使用中加損害於他人者，駕駛人應賠償因
      此所生之損害，民法第一百八十四條第一項前段、第一百九十一條之二分別定
      有明文。查原告既因被告之過失行為而受有前述傷害，則原告受傷之結果與被
      告之過失行為間，即有相當因果關係，已如前述，從而，原告本於侵權行為法
      則，訴請被告應賠償損害，自屬於法有據。至原告請求被告給付之各項損害賠
      償，是否准許，分述如次：
    (一)醫藥費用、看護費用：
      1.按不法侵害他人之身體或健康者，對於被害人因此增加生活上之需要時，應
        負損害賠償責任，民法第一百九十三條第一項定有明文。本件被告不法侵害
        原告之身體及健康，已如前述，是原告自得請求被告賠償其已支出之醫療費
        、看護費與因治療所需之必要費用，以及預估將來之醫療費與因治療所需之
        必要費用。
      2.原告主張因遭被告不法侵害而受傷，經扣除全民健康保險所代為支付之金額
        外，計於高雄市婦幼綜合醫院（後改成「高雄市聯合醫院」）住院支出醫療
        費二千二百七十七元、門診支出醫療費用五千二百十一元，合計共支出七千
        四百八十八元等事實，業據其提出醫療費用收據影本二十一張為證，稽之原
        告所提出之上開收據，依原告所受傷害及各收據載明醫療費別，均屬治療上
        之必要費用，是原告訴請被告賠償上開費用，洵屬於法有據。
      3.原告復主張其因遭被告不法侵害而受傷，於高雄市婦幼綜合醫院手術住院期
        間，及將來第二次住院期間，因行動不便，需延請看護照顧其生活起居，共
        需看護費用一萬三千元等語。而按民法第一百九十三條第一項規定所謂增加
        生活上之需要，係指被害以前並無此需要，因被害以後始有支付此費用之必
        要者而言。是以身體、健康被害，經延醫治療之醫療費用，固勿論矣，即因
        療傷期間僱人看護及請人照顧家庭所支出之費用，如確屬必要者，亦得請求
        賠償，最高法院著有七十三年台上字第五四七號判例可參。原告因本次車禍
        而導致左手掌骨折，需接受固定手術，是依此情形，原告因手掌手術勢必無
        法自理日常生活之需，則延請看護照顧日常生活起居，應屬必要，且符合一
        般社會經驗，是原告請求看護費用支出之賠償，依法洵屬正當。
      4.原告另主張為治療其所受之傷害，預估將來尚須進行手術及復健等語，對此
        ，依據高雄市聯合醫院九十二年五月十四日高市聯醫病字第三七五一號函表
        示：原告需於手術後一年取出骨內固定物，預計醫療費用自費負擔部分約合
        一萬元等語。是原告主張被告尚須賠償將來所須支付之手術及門診醫療費用
        應為一萬元，此部分之請求應屬合理。
     5. 綜上所述，原告因本件車禍，合計共支出醫療費用六千五百三十三元、預估
        將來手術及門診而須支出之醫療費用為一萬元，是原告原可請求被告給付共
        三萬零四百八十八元（計算式：７４８８＋１３０００＋１００００＝３０
        ４８８）。
    (二)門診治療支出交通費之損害：查被害人因加害人不法侵害身體或健康，為治療
      所需來往醫院所支出之交通費用，係屬因加害人不法侵害行為所增加生活上之
      需要，被害人得依民法第一百九十三條第一項之規定，請求加害人賠償其損害
      。原告因本次車禍而導致左手掌骨折，以計程車前往看診，對手部受傷之病人
      尚屬必要，且符合一般社會經驗，原告請求看診計程車費支出之賠償，依法洵
      屬正當。茲原告自其住處：高雄市○○路一三二巷六號至高雄市立聯合醫院之
      車資單程約九十五元，此有原告所提出之單程車資證明，而原告自九十一年十
      二月六日至九十二年二月十三日止，至高雄市立聯合醫院門診復健共計三十四
      次，此有原告所提出之高雄市立聯合醫院診斷證明書高市聯合醫診字第四三０
      八號函可資佐證，是原告可請求之交通費支出共計為六千四百六十元（計算式
      ：９５×２×３４＝６４６０），應予允許。此外，原告另請求第二次手術後
      仍須前往醫院進行復健六個療程，共計三十六次部分，據本院依職權詢問高雄
      市立聯合醫院，高雄市立聯合醫院於九十二年五月二十三日以高市聯醫病字第
      ０九二０００三五六三號函覆稱：「…至於第二次手術取出骨踝釘後需休息及
      避免使力約一個月，需復健與否視術後情況而定，但無絕對之必要性」等語，
      原告復無法舉證證明其確有因第二次手術而需前往復健之必要，則其訴請被告
      賠償將來第二次手術後前往復健所需交通費之損害，即屬無據。
    (三)減少勞動能力之損害部分：
      1.按民法第一百九十三條第一項規定，不法侵害他人之身體或健康者，對於被
        害人因此喪失或減少勞動能力，應負損害賠償責任。本件原告遭被告撞傷時
        ，白日係任職於聯合晚報左楠三民辦事處，擔任派報員之工作，每月所得為
        二萬八千五百元，此有原告所提出之員工職務證明書、薪資證明書附卷可參
        ；另原告於每日晚間在夜市工作平均所得為一千五百元之事實，亦據證人即
        原告之母親蘇秀娟於本院審理時證稱：他（即原告）在做涼圓的工作，每天
        的實際淨賺一千五百元，…涼圓每份九個三十元，十八個五十元，每日如售
        出二千元，成本約五百元等語屬實，是原告每月可獲取之薪資應為五萬八千
        五百元【２８５００＋（１５００×５×４）＝５８５００】。另據高雄市
        立聯合醫院於九十二年五月二十三日以高市聯醫病字第０九二０００三五六
        三號函覆稱：「…據一般治療經驗推論在第一次手術後之最少三個月內，患
        肢無法正常運動、可能無法騎乘機車或從事勞動工作，至於第二次手術取出
        骨踝釘後需休息及避免使力約一個月」等語，是依該函文所示原告自九十一
        年十一月四日受傷開刀住院迄往後三個月之期間內，手部將無法正常運動、
        亦無法騎乘機車或從事勞動工作，之後原告又須再次住院取出骨踝釘，而該
        次手術需休息及避免使力一個月，故於上開期間內原告自無法於白日仍從事
        送報之工作及於夜間至夜市擺攤，是原告於前開治療、休養期間之範圍內，
        請求被告賠償其自受傷日即九十一年十一月四日起共計三個月以每月五萬八
        千五百元計算無法工作之薪資損害共十七萬五千五百元（計算式：５８５０
        ０×３＝１７５５００），及將來第二次手術後須休養一個月無法工作之薪
        資損害五萬八千五百元之部分，共計二十三萬四千元（計算式：１７５５０
        ０＋５８５００＝２３４０００），即屬正當。
      2.原告可請求之減少勞動能力之損害為二十三萬四千元，至原告請求超出此部
        分，原告復未舉證證明其確因此件車禍須休養超過上開部分，則其訴請被告
        賠償超過前開允許的部分，即屬無據。
    (四)機車修理費部分：
      1.按物被毀損時，被害人除得依民法第一百九十六條請求賠償外，並不排除民
        法第二百十三條至第二百十五條之適用，依民法第一百九十六條請求賠償物
        被毀損所減少之價額、得以修復費用為估定標準，但以必要者為限（例如修
        理材料以新品換舊品、應予折舊），被害人如能証明其物因毀損所減少之價
        額，超過必要之修復費用時，就其差額，仍得請求賠償。（最高法院七十七
        年五月十七日第九次民事庭總會決議參照），本件原告請求被告賠償其修復
        受損機車之修理必要費用，依上開說明，自屬有據。
      2.查原告所有之車輛因被告之過失侵害而受損，係花費一萬八千一百八十元（
        含稅）修復，其中工資費用係三千五百元、零件費用為一萬四千六百八十元
        （均含稅）一節，有原告提出估價單、統一發票各一紙為證。而系爭車輛毀
        損部分之修復，其零件更換係以新品替換舊品，故計算上開零件之損害賠償
        數額時，自應扣除折舊部分始屬合理。本院依據行政院所頒布之固定資產耐
        用年數表及固定資產折舊率之規定，機器腳踏車之耐用年數為三年，依平均
        法每年折舊千分之三百三十三，並參酌營利事業所得稅法查核準則第九十五
        條第六項「固定資產提列折舊採用平均法或定率遞減法者，以一年為計算單
        位，其使用未滿一年者，按實際使用之月數相當於全年之比例計算之，不滿
        一月者，以一月計」之規定。原告所有車號ＸＵＡ－五五五之重型機車係二
        ００一年八月出廠，有原告提出之行車執照影本附卷可參，計算至本件車禍
        發生之九十一年十一月四日止，已使用一年又四月，故系爭車輛修理時更換
        零件部分之折舊應為四千八百四十四元【計算方式為：殘價＝取得成本÷（
        耐用年數＋1）即１４６８０÷（３＋１）＝３６７０元；折舊額＝（取得
        成本－殘價）×折舊率×年數即（00000－0000）×０. ３３×１
        ６÷１２＝４８４４（元以下四捨五入）】，扣除折舊後，原告得請求之零
        件費用為九千八百三十六元（即00000－0000＝９８３６），是原
        告得請求機車毀損所減少之價額應為一萬三千三百三十六元（即零件部分９
        ８３６＋工資部分３５００＝１３３３６），逾此部分請求，即屬無據，不
        應准許。
    (五)精神上損害賠償部分：
      1.按不法侵害他人之身體、健康、名譽、自由、信用、隱私、貞操，或不法侵
        害其他人格法益而情節重大者，被害人雖非財產上之損害，亦得請求賠償相
        當之金額，為民法第一百九十五條第一項前段所明定。原告因被告之過失傷
        害行為，致其身體受有前開傷害，經過長期手術、門診、復健治療，將來仍
        須進行手術方能恢復，無論肉體及精神均受有極大痛苦，自得請求精神慰藉
        金。
      2.本院斟酌原告於車禍發生時年約二十四歲，於白日擔任送報員、晚間夜市賣
        涼圓之工作，遽遭上述傷害，非但個人受有身體及精神上之痛苦，亦使其生
        活秩序大受影響，且造成其家人生活上極大之負擔，本院審酌原告係國中畢
        業、名下並無不動產、身負中家重要經濟來源、被告高中畢業、就職於高興
        昌公司、名下擁有不動產等一切情況，此有財政部高雄市國稅局財產歸屬清
        單、財政部高雄市國稅局九十年度綜合所得稅各類所得資料清單、高雄市土
        地登記謄本在卷可稽，及本件車禍原告所受傷勢等一切情狀，認為原告請求
        被告賠償二十萬元之慰撫金，尚屬公允，應予准許。
  四、按損害之發生或擴大，被害人與有過失者，法院得減輕賠償金額，民法第二百
      十七條第一項明文規定。原告就本件車禍之發生與有過失，並認原告應負百分
      之五十之過失責任，已如前述，則依此被告應賠償原告之金額應為二十四萬二
      千一百四十二元【計算式：（３０４８８＋６４６０＋２３４０００＋１３３
      ３６＋２０００００）×５０﹪＝２４２１４２】。
  五、綜上所述，原告依民法第一百八十四條第一項前段、第一百九十一條、第一百
      九十三條、第一百九十五條及第一百九十六條之規定，請求被告給付二十四萬
      二千一百四十二元，及自起訴狀繕本送達被告翌日即九十二年四月十八日起至
      清償日止，按年息百分之五計算之利息，為有理由，應予准許，至逾此部分之
      請求為無理由，應予駁回。
  六、兩造陳明願供擔保，聲請宣告假執行，或免為假執行，經核原告勝訴部分，合
      於法律之規定，爰分別酌定相當之擔保金額宣告之，至原告敗訴部分，其假執
      行之聲請，即失所依附，應併予駁回。
  七、本件事證已臻明確，兩造其餘攻擊、防禦方法，核與判決結果不生影響，爰不
      再逐一論列，附此敘明。
貳、反訴部分：
甲、程序方面：
    反訴原告未於最後言詞辯論期日到場，核無民事訴訟法第三百八十六條所列各款
    情形，爰依反訴被告之聲請，由其一造辯論而為判決。
乙、實體方面：
  一、本件反訴原告起訴主張反訴被告於九十一年十一月四日下午三時五十分許，騎
      乘機車行經高雄市○○路六一八巷口處時，右轉彎疏未注意減速慢行，突自巷
      口衝出，撞及反訴原告所駕駛之Ｅ二－三九八九號自小客車，造成自小客車毀
      損，反訴原告將自小客車送至汽車保養場修復，共支出修車費用二萬一千三百
      元，爰依民法侵權行為損害賠償之規定，請求反訴被告給付二萬一千三百元之
      損害金及利息等情。被告則以：本件事故之肇因，確為反訴原告違法駕駛所致
      ，反訴被告實為本件事故之被害者，並無過失侵害反訴原告之權利，反訴原告
      之請求實屬無據等語置辯。
  二、反訴原告主張於民國九十一年十一月四月下午三時五十分許，反訴被告騎乘Ｘ
      ＵＡ－五五五號重型機車，行經高雄市○○路六０八巷與六一八巷巷口時，與
      被告駕駛之車號Ｅ二－三九八九號自小客車發生車禍等情，業據反訴原告提出
      高雄市政府警察局交通大隊九十二年三月十日高市警交二字第０九二０００三
      四六二號函、高雄市警察局交通大隊道路交通事故證明書影本各乙份、照片一
      幀，並為反訴被告所不爭執，是此部份之事實堪信為真正。
  三、按汽車行駛時，駕駛人應注意車前狀況及兩車併行之間隔，並隨時採取必要之
      安全措施；車輛行駛至交岔路口，轉彎車應讓直行車先行，道路交通安全規則
      第九十四條第三項、第一百零二條第六款分別定有明文。反訴被告係領有駕駛
      執照之駕駛人，對此應知之甚詳，反訴被告騎乘系爭機車行經上述路口右轉時
      ，對於前揭規定自應注意並遵守之，而依當時天候晴、有日間自然光線、柏油
      路面乾燥無缺陷、無障礙及視距良好等客觀情狀，亦有反訴所提出之高雄市○
      ○○○○道路交通事故調查報告表附卷可參，反訴被告當時欲從軍校路六０八
      巷轉彎至六一八巷，為轉彎車，本應讓行經六一八巷為直行車之反訴原告先行
      ，當時並無不能注意之情形，竟疏未注意讓反訴原告所駕駛之直行車先行，即
      貿然右轉，以致反訴原告所駕駛之自小客車閃避不及而撞及，使反訴原告之自
      小客車左前保險桿等受有損害，則反訴被告就此事故之發生自有過失，且反訴
      被告之過失行為與反訴原告之自小客車受損間，亦有相當因果關係可明。
  四、按汽車、機車或其他非依軌道行駛之動力車輛，在使用中加損害於他人者，駕
      駛人應賠償因此所生之損害；又不法毀損他人之物者，被害人得請求賠償其物
      因毀損所減少之價額，民法第一百九十一條之二前段及第一百九十六條分別定
      有明文。反訴被告就本件事故之發生，為有過失，是反訴原告訴請反訴被告負
      損害賠償責任，即屬有據，茲就原告得請求賠償之數額分敘如下：
    (一)第二百十三條至第二百十五條之適用，依民法第一百九十六條請求賠償物被毀
      損所減少之價額、得以修復費用為估定標準，但以必要者為限（例如修理材料
      以新品換舊品、應予折舊），被害人如能証明其物因毀損所減少之價額，超過
      必要之修復費用時，就其差額，仍得請求賠償。（最高法院七十七年五月十七
      日第九次民事庭總會決議參照），本件反訴原告請求反訴被告賠償其修復受損
      機車之修理必要費用，依上開說明，自屬有據。
    (二)查反訴原告所有之車輛因反訴被告之過失侵害而受損，係花費二萬一千三百元
      （含稅）修復，其中工資費用係七千七百元、零件費用為一萬三千六百元（均
      含稅）一節，有反訴原告提出估價單、統一發票各一紙為證。而系爭車輛毀損
      部分之修復，其零件更換係以新品替換舊品，故計算上開零件之損害賠償數額
      時，自應扣除折舊部分始屬合理。本院依據行政院所頒布之固定資產耐用年數
      表及固定資產折舊率之規定，自小客車之耐用年數為五年，依平均法每年折舊
      千分之二百，並參酌營利事業所得稅法查核準則第九十五條第六項「固定資產
      提列折舊採用平均法或定率遞減法者，以一年為計算單位，其使用未滿一年者
      ，按實際使用之月數相當於全年之比例計算之，不滿一月者，以一月計」之規
      定。反訴原告所有車號Ｅ二－三九八九號自小客車係一九九七年十月出廠，有
      反訴原告提出之行車執照影本附卷可參，計算至本件車禍發生之九十一年十一
      月四日止，已使用五年又二月，故系爭車輛之零件部分應僅餘殘值二千二百六
      十六元【計算方式為：殘價＝取得成本÷（耐用年數＋1）即１３６００÷（
      ５＋１）＝２２６６元】是反訴原告得請求之零件更換費為二千二百六十六元
      ，從而，反訴原告得請求自小客車毀損所減少之價額應為九千九百六十六元（
      即零件部分２２６６＋工資部分７７００＝９９６６），逾此部分請求，即屬
      無據，不應准許。
  五、按損害之發生或擴大，被害人與有過失者，法院得減輕賠償金額，民法第二百
      十七條第一項明文規定。如上所述，本件反訴原告行經未劃標線之道路未靠右
      行駛且未注意車前狀況，對於本件事故之發生，亦與有過失，而應負擔百分之
      五十之過失責任，故反訴被告即應負百分之五十之過失，亦即反訴被告應賠償
      反訴原告四千九百八十三元（計算式：９９６６×５０﹪＝４９８３）
  六、綜上所論，反訴原告依民法第一百九十一條之二、第一百九十六條之規定，請
      求反訴被告給付四千九百八十三元，及自反訴狀繕本送達反訴被告翌日即九十
      二年六月十一日起至清償日止，按年息百分之五計算之利息，為有理由，應予
      准許，至逾此部分之請求為無理由，應予駁回。
  七、兩造陳明願供擔保，聲請宣告假執行，或免為假執行，經核反訴原告勝訴部分
      ，合於法律之規定，爰分別酌定相當之擔保金額宣告之，至反訴原告敗訴部分
      ，其假執行之聲請，即失所依附，應併予駁回。
參、據上論結，本件原告之訴為一部有理由、一部無理由，反訴原告之訴為一部有理
    由、一部無理由，應依民事訴訟法第七十九條但書、第三百九十條第二項、第三
    百九十二條，判決如主文。
中      華      民      國    九十二    年      九      月      五      日
                              臺灣高雄地法院民事第二庭
~B法      官  楊國祥
右為正本係照原本作成。
如對本判決上訴，須於判決送達後廿日內向本院提出上訴狀。
中      華      民      國    九十二    年      九      月      五      日
~B法院書記官  光聰


司法院資訊處製作；財團法人民間司法改革基金會備份。
